【裁判字號】    97,交抗,98
【裁判日期】    970505
【裁判案由】    聲明異議
【裁判全文】
臺灣高等法院臺南分院交通事件裁定
抗  告  人  甲○○
上列抗告人因聲明異議案件，不服臺灣臺南地方法院中華民國97
年3月10日裁定（96年度交聲字第977號），提起抗告，本院裁定
如下：
    主  文
原裁定撤銷，發回臺灣臺南地方法院更為裁定。
    理  由
一、抗告意旨略以：
  （一）按當事人若尚未收到法院之文書，如何據以提出抗告；
        法院「寄存送達之日視為收受送達期間」之謂，實令人
        匪夷所思。
  （二）而高等法院95年12月25日院信字第0950007686號函，係
        針對文書始終未領取之狀況而作，倘若文書短期內即予
        領取，應不適用該函，否則，該函文難謂適當；聲請人
        短期內即領取文書，自應以領取日為送達日期。
  （三）縱上理由，原裁定依道路交通案件處理辦法第18條前段
        裁定駁回本案，是屬適用法令錯誤，為此提起抗告等語
        。
二、原審裁定意旨略以，按受處分人不服第八條主管機關所為之
    處罰，得於接到裁決書之翌日起二十日內向管轄地方法院聲
    明異議，道路交通管理處罰條例第87條第1項定有明文。查
    本件異議人於前揭時、地，有駕駛上開車輛，行車速度超過
    規定之最高時速未滿20公里之違規事實，經移送機關於96
    年9月21日，以其違規事實明確，裁處罰鍰2,200元之處分乙
    節，有移送機關96年9月21日嘉監南字第裁74-AC0000000號
    違反道路交通管理事件裁決書1份存卷可憑。又本件裁決書
    係於96年9月28日寄存送達至異議人住居所地之大橋郵局，
    復有台南監理站送達證書1紙附卷可參，而依高等法院95
    年12月25日院信文速字第0950007686號函之見解，以寄存送
    達之日視為收受送達之日期，則自本件寄存送達之翌日即96
    年9月29日起算聲明異議期間二十日，並依法院訴訟當事人
    在途期間標準第4條第1項第2款加計2日在途期間，計算至96
    年10月18日其聲明異議期間即已屆滿，而異議人卻遲至96年
    10 月22日，始具狀向移送機關聲明異議，有聲明異議狀上
    之移送機關收文戳章1枚足資佐證，顯已逾上開法定聲明異
    議期間，其異議權自已喪失，且亦無從補正，而駁回異議等
    語。
三、按受處分人不服道路交通管理處罰條例第8條所定主管機關
    所為之處罰，得於接到裁決書之翌日起20日內，向管轄地方
    法院聲明異議，道路交通管理處罰條例第87條第1項定有明
    文。處理違反道路交通管理事件，有關文書送達之程序，依
    行政程序法之規定，復為違反道路交通管理事件統一裁罰基
    準及處理細則第5條所明定。依行政程序法第72條第1項、第
    73條第1項及第74條第1項、第2項規定，送達於應受送達人
    之住居所、事務所或營業所為之；於應送達處所不獲會晤應
    受送達人時，得將文書付與有辨別事理能力之同居人、受僱
    人或應送達處所之接收郵件人員；送達不能依前2條規定為
    之者，得將文書寄存送達地之地方自治或警察機關，若由郵
    務機關送達者，得將之寄存於送達地之郵政機關，並作送達
    通知書兩份，一份黏貼於應受送達人住居所、事務所、營業
    所或其就業處所門首，另一份交由鄰居轉交或置於該送達處
    所信箱或其他位置，以為送達。有關寄存送達，依民事訴訟
    法第138條第2項規定，自寄存之日起，經10日發生效力。行
    政程序法雖未如民事訴訟法增設第138條第2項規定，但基於
    保障應受送達人權益之同一理由，解釋上應認為有上開規定
    之類推適用。
四、經查：抗告人即受處分人甲○○，因郵務人員不獲會晤本人
    ，亦無受領文書之同居人、受僱人或應受送達處所接收郵件
    人員，遂於96年9月28日將前述文書以寄存送達方式，寄存
    於受處分人住居所地之大橋郵局，此有台南監理站送達證書
    1 紙附卷可參，依法應於96年10月8日發生送達之效力，並
    依法院訴訟當事人在途期間標準第4條第1項第2款加計2日在
    途期間，計至同年10月30日聲明異議期間屆滿。故本件受處
    分人於96年10月22日向交通部公路總局臺中區監理所彰化監
    理站遞送異議狀，聲明異議，此有卷附聲明異議狀上之收文
    章可資佐證，是受處分人聲明異議，已符合20日法定期間。
五、綜上所述，本件抗告人於裁決書依寄存方式送達後，已於法
    定20日之異議期間聲明異議，原裁定就此未詳予斟酌，遽認
    抗告人之異議逾期，並駁回其異議，自有未洽。抗告人據此
    指摘原裁定不當，非無理由，自應由本院將原裁定撤銷，發
    回原法院更為妥適之處理。
六、據上論結，應依道路交通案件處理辦法第26條，刑事訴訟法
    第413條前段，裁定如主文。
中    華    民    國    97    年    5     月    5     日
                  刑事第五庭    審判長法  官  楊明章
                                      法  官  顏基典
                                      法  官  楊子莊
以上正本證明與原本無異。
不得再抗告。
                                      書記官  王全龍
中    華    民    國    97    年    5     月    6     日


司法院資訊處製作；財團法人民間司法改革基金會備份。
